臺灣彰化地方法院刑事判決　　　　　　 94年度交易字第123號
公　訴　人　台灣彰化地方法院檢察署檢察官
被　　　告　丙○○
上列被告因公共危險等案件，經檢察官聲請簡易判決處刑（94年
度調偵字第273號），本院彰化簡易庭認為不宜逕以簡易判決處
刑，移由本院刑事庭改依普通程序審理，經被告於本院準備程序
中自白犯罪，本院裁定改以簡式審判程序審理判決如下：
    主  文
丙○○服用酒類，不能安全駕駛動力交通工具而駕駛，處有期徒
刑參月，如易科罰金，以佰元折算壹日；又因過失傷害人致重
傷，處有期徒刑陸月，如易科罰金，以佰元折算壹日。應執行
有期徒刑捌月，如易科罰金，以佰元折算壹日。
    事  實
一、丙○○於民國（下同）94年4月10日下午3時許，在彰化縣彰
    化市○○路某餐廳，飲用高粱酒約2杯後，明知其已不能安
    全駕駛動力交通工具，且其本應注意汽車駕駛人飲用酒類後
    其吐氣所含酒精濃度超過每公升0.25毫克或血液中酒精濃度
    超過百分之0.05以上者，因注意力不易集中，肇事率較一般
    情形為高，已不得駕車，而依當時情形並無不能注意之情事
    ，竟疏未注意及此，仍執意駕駛車牌號碼KWW-710號重機車
    ，沿彰化縣鹿港鎮○○路由南往北方向行駛，於同日下午5
    時許，行經中正路351號前時，因不勝酒力無法安全駕駛，
    不慎撞擊騎乘腳踏車由西往東方向橫越中正路之乙○○，致
    乙○○受有頭部外傷合併顱骨骨折、硬腦膜下出血、挫傷性
    腦出血、顱內高壓、四肢多處撕裂傷、擦傷之傷害，現仍昏
    迷中，生活無法自理，乙○○因此受有腦細胞受傷不能再生
    致右側肢體無力及意識不完全清楚之重傷害，而丙○○於報
    案人未指明肇事人姓名，即有偵查犯罪職權之公務員尚未已
    知悉犯罪事實與犯罪人之前，留置於乙○○所就醫之醫院，
    並向到場處理之員警承認其為肇事人而自首接受裁判。而到
    場員警抽血檢驗丙○○血液中酒精濃度達294ＭＧ＼ＤＬ，
    經換算吐氣中所含酒精濃度高達每公升1.47毫克而查獲，始
    知上情。
二、案經乙○○之妻甲○○○訴由彰化縣警察局鹿港分局報請臺
    灣彰化地方法院檢察署檢察官偵查起訴。
      理  由
一、訊據被告丙○○對於右揭時、地，酒醉後貿然駕車行駛，致
    撞擊被害人乙○○所騎乘正橫越中正路之腳踏車，因而使被
    害人乙○○受有如事實欄所述之傷害等情，供認不諱，核與
    告訴人即被害人乙○○之妻甲○○○指訴情節相符（見偵卷
    第10至11頁），並有卷附之彰化縣警察局道路交通事故調查
    報告表、道路交通事故現場圖、酒精測定紀錄表及酒精測試
    觀察紀錄表各一份（見偵卷第12、13至14、19、20頁），現
    場照片8張（見偵卷第15至18頁）及財團法人彰化基督教醫
    院診斷證明書1紙（見偵卷第25頁）在卷可稽，被告上開自
    白核與事實相符，堪信屬實。復查，酒精使用後對人體之影
    響除造成自主神經系統亢奮與認知功能之暫時性缺損外，與
    駕駛能力有關者為對於移動景物的追蹤能力、經強光照射後
    恢復視力及監視四周的注意力等，許多人飲酒後因沒有可自
    覺的生理反應，以致腦部功能已缺損而仍不自知照常開車，
    此乃許多酒後駕車造成意外事故的主因之一，亦為刑法修正
    增訂185條之3之立法理由，再道路交通安全規則第114條第2
    款規定汽車駕駛人飲酒後吐氣超過每公升0.25毫克以上者，
    不得駕車，即是基於酒精對人體中樞神經系統有麻醉作用，
    為維護安全駕駛，而為之禁止規定。本件被告駕車肇事後，
    經測試酒精濃度，其血液中所含酒精濃度達294ＭＧ／ＤＬ
    ），經換算為呼氣每公升所含酒精達1.47毫克（ＭＧ／Ｌ）
    ，且於為警查獲、測試之過程，被告有表達含糊不清之情形
    ，此有上開酒精測定紀錄表及酒精測試觀察紀錄表各一份可
    參，參照前開說明，可知被告酒後駕車當時，確已達於現不
    能安全駕駛動力交通工具之程度。
二、按汽車駕駛人飲酒後其吐氣所含酒精成份超過每公升0.25毫
    克以上者，不得駕車，道路交通安全規則第114條第2款定有
    明文，而為一般駕駛人所應注意並確實遵守之事項，被告自
    難諉為不知。被告於肇事後吐氣所含酒精濃度每公升1.47毫
    克，此為被告於警訊迄偵審中自承在卷，被告於此情況下駕
    車，已違反上述酒後不得駕車之規定，而車禍發生當時、道
    路無缺陷或其他障礙、視距良好，有上開道路交通事故調查
    報告表在卷可稽，而依被告之智識、能力，復無不能注意之
    情事，詎其竟疏未注意及此，猶貿然在飲酒後已不能安全駕
    駛車輛狀態下駕車而肇事，其駕車行為顯有過失，灼然甚明
    。
三、又被害人乙○○確因本件車禍事故受有頭部外傷合併顱骨骨
    折、硬腦膜下出血、挫傷性腦出血、顱內高壓、四肢多處撕
    裂傷等傷害，有卷附之財團法人彰化基督教醫院診斷證明書
    可稽，經本院函詢上開醫院有關被害人乙○○所受傷害對身
    體或健康之影響，該院函覆稱：「（一）該員目前沒有於本
    院住院治療。（二）94年10月13日於神經外科門診呈現：1.
    有氣管造婁來幫助呼吸。2.右側肢體無力。3.94年7月13日
    、94年10月5日癲癇發作。（三）意識不完全清楚，正常人
    昏迷指數滿分是15分，侯君約10分（8分以下定義為昏迷）
    。（四）腦細胞受傷不能再生，侯君受傷後之復原若二年內
    沒再進步，就是永久之傷害。侯君受傷至今約半年，現有之
    後遺症已造成明顯傷害，生活無法完全自理，…，雖離期滿
    兩年尚有一年半之期間，但以後能再進步之空間有限。」，
    有該院94年10月27日94彰基病歷字第094100144號函在卷可
    稽，足見被害人乙○○身體及健康所受之傷害顯已達重大難
    治之程度，屬刑法第10條第4項第6款之重傷害，且被告之過
    失行為與被害人所受重傷害間，具有相當因果關係。本件事
    證明確，被告犯行洵堪認定。
四、核被告所為，係犯刑法第185條之3服用酒類不能安全駕駛動
    力交通工具而駕駛罪及同法第284條第1項後段之過失致重傷
    罪。公訴人認被告係犯刑法第284條第1項前段之過失傷害罪
    嫌，尚有未洽，惟本院所認定之犯罪事實與檢察官起訴書所
    載之基本事實，係屬同一，爰依刑事訴訟法第300條之規定
    ，就起訴之事實，變更檢察官所引應適用之法條。被告所犯
    上開二罪間，犯意各別，罪名不同，應分論併罰。被告飲酒
    後，其呼氣所含酒精濃度為每公升1.47毫克，已超過道路交
    通安全規則第114條第2款所規定之呼氣酒精濃度每公升0.25
    毫克之標準，復駕駛汽車因而致人受重傷，應依道路交通管
    理處罰條例第86條第1項之規定，加重其刑。又被告於報案
    人或勤指中心轉來資料未報明肇事人姓名，於處理人員前往
    被害人乙○○就醫之醫院處理時在場，即偵查犯罪之員警知
    悉犯罪行為人前，當場承認其為肇事人而自首，有鹿港分局
    道路交通事故肇事人自首情形紀錄表1紙在卷可按，其自首
    而受裁判，所犯前開過失致重傷之罪，應依刑法第62條前段
    之規定減輕其刑。爰審酌被告酒後仍貿然駕車，其駕車行為
    對社會大眾之生命、身體安全構成極大威脅，被害人因本件
    車禍事故所受傷害之程度，及尚未與告訴人即被害人家屬達
    成民事和解，及被告犯罪後態度等一切情狀，分別量處如主
    文所示之刑，並定其應執行之刑及諭知易科罰金之折算標準
    。
據上論斷，應依刑事訴訟法第452條、第273條之1第1項、第299
條第1項前段、第300條，刑法第185條之3、第284條第1項後段、
第62條前段、第41條第1項前段、第2項、第51條第5款，道路交
通管理處罰條例第86條第1項，罰金罰鍰提高標準條例第1條前段
、第2條，判決如主文。
本案經檢察官何蕙君到庭執行職務。
中　　華　　民　　國　　94　　年　　11　　月　　30　　日
                  刑事第二庭    法  官  黃齡玉
以上正本證明與原本無異。
如不服本判決，應於判決送達後10日內，向本院提出上訴狀（ 須
附繕本 ）。
告訴人或被害人對於判決如有不服具備理由請求檢察官上訴者，
其上訴期間之計算係以檢察官收受判決正本之日期為準。
中　　華　　民　　國　　94　　年　　11　　月　　30　　日
                                書記官  施嘉玫
中華民國刑法第185條之3
服用毒品、麻醉藥品、酒類或其他相類之物，不能安全駕駛動力
交通工具而駕駛者，處1年以下有期徒刑、拘役或3萬元以下罰金
。
中華民國刑法第284條第1項
(過失傷害罪)
因過失傷害人者，處 6 月以下有期徒刑、拘役或 500 元以下罰
金，致重傷者，處1年以下有期徒刑、拘役或500元以下罰金。
